臺灣屏東地方法院民事判決　　　　　　　 94年度訴字第363號
原　　　告
即反訴被告　甲○○○
訴訟代理人　乙○○
被　　　告
即反訴原告　丙○○
上列當事人間請求侵權行為損害賠償事件，本院於民國94年12月
14日言詞辯論終結，判決如下：
    主      文
被告應給付原告新臺幣參拾壹萬陸仟參佰壹拾捌元，及自民國九
十四年九月七日起至清償日止，按週年利率百分之五計算之利息
。
原告其餘之訴駁回。
訴訟費用由被告負擔百分之三十，餘由原告負擔。
本判決原告勝訴部分得假執行。
原告其餘假執行之聲請駁回。
反訴被告應給付反訴原告新臺幣捌仟壹佰肆拾肆元。
反訴原告其餘之訴駁回。
反訴訴訟費用由反訴被告負擔百分之十五，餘由反訴原告負擔。
本判決反訴原告勝訴部分得假執行。
    事實及理由
壹、本訴部分：
一、原告起訴主張：被告於民國93年12月7 日15時30分許，無照
    駕駛車牌號碼C8 -0106號自用小客車（下稱系爭自小客車）
    ，沿屏東縣鹽埔鄉○○村○○路由東往西方向行駛，途經設
    置閃光紅燈號誌之大山路與永樂路交岔路口時，竟超速且疏
    未注意讓沿永樂路行駛之車輛先行，即貿然駛越上開交岔路
    口，適原告正騎乘車牌號碼SUS-510 號輕型機車，沿永樂路
    由南往北方向正通過上開交岔路口，被告見狀不及煞車閃避
    ，致其所駕駛系爭自小客車左前車頭撞擊原告所騎乘系爭機
    車右側車身人車倒地，原告因而受有右股骨頸骨折、右足及
    臉部撕裂傷、右腓骨骨折等傷害。為此支出醫療費用新臺幣
    （下同）22,350元、看護費用180,000 元、因傷無法工作受
    有350, 000元勞動力損失，又原告因此精神上痛苦不堪，另
    應得請求慰撫金500,000 元，合計1,052,350 元。爰依侵權
    行為法律關係，提起本訴，並聲明：(一)被告應給付原告
    1,052,350 元，及自起訴狀繕本送達翌日即94年9 月7 日起
    至清償日止，按年利率百分之5 計算之利息；(二)以供擔保為
    條件之假執行宣告。
二、被告則以：被告對本件車禍發生雖有過失，惟本件車禍係原
    告衝出撞到伊，原告應負較重之過失責任等語置辯，並於本
    院聲明：原告之訴及假執行之聲請均駁回。
三、兩造不爭執事項：
  (一)兩造於曾於93年12月7 日15時30分許，在屏東縣鹽埔鄉○○
    村○○路與永樂路交岔路口，發生擦撞交通事故。
  (二)被告因上開車禍，經本院94年度交簡字第469 號（下稱另案
    ）認定過失傷害人，判處有期徒刑4 月，得易科罰金確定。
  (三)被告對上開車禍之發生有過失。
  (四)原告因上開車禍受傷，支出醫療費用22,350元。
四、本件兩造有爭執者茲為：(一)原告就上開車禍事故之發生是否
    與有過失？過失比例為何？(二)原告得請求之金額若干？經查
    ：
  (一)原告是否與有過失及過失比例部分：
  1.按特種閃光號誌之閃光黃燈表示「警告」，車輛應減速接近
    ，注意安全，小心通過，閃光紅燈表示「停車再開」，車輛
    應減速接近，先停止於交岔路口前，讓幹道車優先通行後，
    認為安全時，方得續行，又汽車行駛時，駕駛人應注意車前
    狀況，並得隨時採取必要之安全措施，道路交通標誌標線號
    誌設置規則第211 條第1 項及道路交通安全規則第94條第3
    項分別定有明文。依道路交通事故現場圖所載及被告自承當
    時沿大山路，以時速約70公里速度由東向西行駛時，在永樂
    路與大山路交岔路與沿永樂路由南向北行駛之原告輕機車發
    生車禍，其自小客車左前方與原告輕機車之右側擦撞等語，
    原告則表示當時是沿著永樂路騎乘至上開肇事路口，快通過
    路口時，因無法閃避，而與被告自小客車發生擦撞等語，堪
    認本件二車撞擊地點係在系爭交岔路口中央偏東北附近位置
    。
  2.另二車撞擊部位分別為被告自小客車左前車頭及原告輕機車
    右側車身，被告自小客車右後煞車痕28.3公尺、左後煞車痕
    26.7公尺，原告機車散落物分佈在系爭交岔路口西北方乙節
    ，有另案卷附道路交通事故調查報告表及照片7 張及道路交
    通事故現場圖附卷可參，依上開兩車受損位置、現場遺掉落
    物、留煞車痕及被告自陳當時時速約70公里，堪認本件係因
    被告車速過快，致見狀閃避不及，而左前車頭撞擊原告輕機
    車右側車身。又本件車禍發生時地，永樂路方向為閃光黃燈
    ，大山路方向為閃光紅燈、速限時速50公里，道路則屬乾燥
    無缺陷之柏油路面，視距良好，且無障礙物等情，亦有另案
    卷附道路交通事故調查報告表附卷可參，依上開規定，被告
    駕車行經閃光紅燈路口，自應減速接近，先停止於交岔路口
    前，讓幹線道車優先通行。被告依現場路況，並無不能注意
    之情事，竟疏未注意安全，行駛於支線道未停車禮讓幹線道
    先行，反以超越該路段速限，以時速約70公里速度貿然通過
    路口，致煞車閃避不及，因而與原告騎乘之輕型機車發生碰
    撞，自有過失；惟原告騎車行經閃光黃燈路口，亦應應減接
    近，注意安全小心通過，並注意車前狀況，惟原告依現場路
    況，亦無不能注意情事，貿然通過路口，致與被告駕駛之系
    爭自小客車發生碰撞，其就車禍之發生，自亦有過失責任。
  3.依上所述，本院院審酌被告行經交岔路口，未減速停車再開
    反而超速行駛，且駕駛於支線道未讓幹線道車先行致肇成事
    故，應負80％過失責任，而原告未減速慢行，疏於注意車前
    狀況即貿然通過，應負20％之過失責任。
  (二)原告得請求之金額部分：
    按因故意或過失，不法侵害他人之權利者，負損害賠償責任
    。不法侵害他人之身體或健康者，對於被害人因此喪失或減
    少勞動能力或增加生活上之需要時，應負損害賠償責任。不
    法侵害他人之身體、健康者，被害人雖非財產上之損害，亦
    得請求賠償相當之金額，民法第184 條第1 項前段、第193
    條第1 項、第195 條第1 項分別定有明文。本件被告駕駛系
    爭自小客車，因過失擦撞原告騎乘之輕機車，致原告身體受
    有前揭傷害，而此損害與被告之行為具有相當因果關係，被
    告自應對原告負損害賠償之責。茲就原告主張之所受損害項
    目及金額分述如下：
  1.醫療費用部分：
    原告主張因上開傷害分別曾至重仁骨科醫院及私立高雄醫學
    大學附設中和紀念醫院（下簡稱高雄醫學大學醫院）就診，
    共計支出醫療費用22,350元，業據提出醫療費用收據影本15
    紙為證（見本院卷第15至23頁），且為被告所不爭，堪信為
    真實。
  2.看謢費用部分：
  (1)原告主張其因傷僱用看護照顧3 個月，每日實際支出2,000
    元，共計180,000 元。被告則辯稱原告請求之看護費用過高
    云云。查原告自93年12月7 日起至同年月20日出院，因傷住
    院治療14日，又依原告所受傷害，出院後需依賴助行器期間
    至少3 個月等情，有重仁骨科醫院診斷證明書及該院94年11
    月4 日（94）仁字209 號函附卷可參（見本院卷第14及69頁
    ），又原告主張其於出院後因左下肩疼痛而另於93年12月22
    日至高雄醫學大學醫院就診，經診斷為左第三肋骨骨折，有
    該院94年11月3 日高醫附秘字第0940003250號函附卷可參（
    見本院卷第65頁），參諸原告就診時間與本件事故發生時點
    相近，且被告就此部分之診斷結果及治療花費並不爭執，堪
    認原告上開左第三肋骨骨折亦係本件車禍事故所致，導致原
    告確因腿部骨折及肩背疼痛致坐臥困難，除住院日外，尚需
    專人全日看護。又一般全日看護每12小時之費用約1,000 元
    ，亦有高雄醫學大學醫院94年10月5 日高醫附秘字第094000
    2925號函在卷可參（見本院卷第48頁），則原告主張每日支
    出全日看護費用2,000 元，尚屬合當適當。
  (2)再經證人即原告委請之看護人員李瑞鳳到庭證稱：其曾於私
    人看護仲介公司受訓學習後，陸續擔任私人不定期看護工作
    為業，伊自原告住院期間經人介紹而看護原告，出院後原告
    因無法自行行動，且因臀部及背部疼痛需人協助洗澡、如廁
    及腳部復健等事務，伊即全日看護原告3 個月，至原告可持
    助行器行走，自行處理洗澡及如廁等事務為止，每日收取
    2,000 元之費用（見本院卷第52、53頁）。審酌證人經具結
    作證，被告對其證述亦不爭執，其所為證述應堪採信，從而
    ，原告因本件車禍事故而需額外實際支出看護費180, 000元
    應堪予認定，原告請求被告賠償上開支出之看護費用，即屬
    有據。
  3.減少勞動能力之損失部分：
  (1)原告主張其因傷有8 個月期間無法工作，依其受傷前任職訴
    外人喬保大樓管理顧問有限公司，從事清潔打掃工作，每月
    薪資約25,000元，又於下班後及例假日兼職清潔大樓，每月
    可得18,750元，平均每月收入約43,750元，計受有350,000
    元之不能工作損害，並提出93年度各類所得扣繳暨免扣繳憑
    單影本及證明書各1 件為證（見本院卷第24及55頁），被告
    則辯稱原告薪資所得應以扣繳憑單為準，且請求8 個月之期
    間亦過長云云。查依原告提出之93年度扣繳憑單，原告全年
    受給付總額為217,600 元，平均每月所得為18,133元（元以
    下四捨五入），兩造均同此以上開扣繳憑單所載為計算原告
    平日薪資基準，另原告雖主張尚有兼職所得，惟並未提出相
    關單據資料供佐證，則原告平均每月薪資所得應以18,133元
    計算為合理適當。
  (2)另經重仁骨科醫院依原告受傷情形，評估如依一般情形，需
    3 至6 個月可恢復工作能力，有重仁骨科醫院94年11月4日
    （94）仁字209 號函附卷可參（見本院卷第69頁），本院審
    酌原告受僱從事大樓清潔之勞力工作，需求較大之體力勞動
    ，又原告受傷時為55歲等情形，認原告恢復工作能力之期間
    應以6 個月為適當。從而，原告得請求減少勞動能力之費用
    應為108,798 元（18,133×6 ×=108,798元）。
  4.精神慰撫金部分：
    查原告現年56歲，之前從事清潔服務行業，平均每月收入約
    18,133元，另原告93年度薪資及利息所得228,392 元，名下
    無不動產；而被告則為21歲，目前就讀南榮技術學院夜間部
    ，白天無工作，93年薪資所得總額4,000 元，名下無不動產
    ，有稅務電子閘門調件明細表2 份附卷可參（見本院第第39
    及40頁），本院衡酌兩造身份、資力、經濟狀況及被告前曾
    於92年2 月間，因過失駕駛汽車撞傷他人後逃逸；93年11月
    間，因駕駛汽車違規行駛於國道高速公路路肩，為警攔檢不
    停，險撞及他人，其為報復員警，而持螺絲起子刺破4 輛警
    用巡邏車輪胎，先後經臺灣嘉義地方法院92年交簡字第449
    號及臺南地方法院94年簡字第1005號分別判處罪刑確定（見
    另案卷附判決影本及臺灣高等法院被告前案紀錄表），顯見
    被告平日駕駛汽車態度輕率，又本件交通事故發生時，被告
    並未領有駕駛執照，仍駕車超速行駛，且未禮讓幹道車先行
    致成事故，致原告所受損害左股骨頸骨折、右足及臉部撕裂
    傷、右腓骨骨折、左第三肋骨骨折等傷害，惟原告亦無照駕
    駛等一切情狀，認原告所得請求之精神上損害在150,000 元
    範圍內為適當，逾此金額之請求，為無理由，應予駁回。
  5.綜上，原告得向被告請求醫療費用22,350元、看護費用180,
    000 元、減勞勞動能力費用108,798 元及慰撫金150,000 元
    ，合計應為461,148 元。惟按損害之發生或擴大，被害人與
    有過失者，法院得減輕賠償金額或免除之，民法第217 條第
    1 項定有明文。查因被告行經交岔路口，未減速停車再開，
    且駕駛於支線道未讓幹線道車先行致肇成事故，應負80％過
    失責任，而原告未減速慢行，疏於注意車前狀況即貿然通過
    ，應負20％之過失責任業據前述，從而，本院得減輕被告賠
    償金額為368,918 元（461,148 －461,148 ×20％=368,918
    元，元以下四捨五入）
  6.再按保險人依本法規定給付之保險金，視為加害人或被保險
    人損害賠償金額之一部分；加害人或被保險人受賠償請求時
    ，得扣除之，94年2 月5 日修正前之強制汽車責任保險法第
    30條（即修正後之第32條）定有明文。原告因本件交通事故
    業已領取汽車強制責任保險金52,600元，有原告提出之存摺
    明細影本1 份為證（見本院卷第93頁），依上揭規定，此部
    分自應予以扣除。則原告上開原得請求之金額368,918 元於
    扣除已領取之保險金後，得再向被告請求之金額為316,318
    元。
五、綜合上述，原告本於侵權行為法律關係，於請求被告給付31
    6,318 元，及自起訴狀繕本送達翌日即94年9 月7 日起至清
    償日止，按年利率百分之5 計算之利息之範圍內，為有理由
    ，逾此範圍，則失所依據，應予駁回。
六、本件所命給付之金額未逾50萬元，爰依民事訴訟法第389 條
    第1 項第5 款規定，就原告勝訴部分，依職權宣告假執行，
    ，原告聲請願供擔保，請求為假執行之宣告，即無必要；另
    原告敗訴部分，其假執行之聲請則因訴之駁回而失所依附，
    應併予駁回。
七、本件事證已臻明確，兩造其餘攻擊防禦方法及所提證據，經
    核與判決結果無影響，爰不一一論述，附此敘明。
貳、反訴部分：
一、按被告於言詞辯論終結前，得在本訴繫屬之法院，對於原告
    及就訴訟標的必須合一確定之人提起反訴，民事訴訟法第25
    9 條定有明文。又反訴制度係為使被告就與本訴之標的及防
    禦方法相牽連之紛爭，得與原告對於被告之訴，合併其程序
    ，藉以節時省費，並防止裁判之牴觸而設。本件原告主張被
    告於前開時、地駕車過失擦撞原告成傷，而本於侵權行為法
    律關係，請求被告負損害賠償責任，被告即反訴原告提起反
    訴，主張原告即反訴被告於同一時地騎乘輕機車亦過失擦撞
    被告駕駛之系爭自小客車，致系爭自小客車毀損，而請求原
    告即反訴被告賠償68,830元。雖反訴部分之請求金額未逾10
    0,000 元，依法原應適用小額訴訟程序，惟本件之本訴與反
    訴均係與上開時地之交通事故相關，攻擊、防禦方法相牽連
    ，與本訴合併依通常訴訟程序審理仍可節省當事人之勞費時
    間而不妨害當事人程序利益之追求，且有助達到訴訟經濟、
    紛爭一次解決及防止裁判矛盾等制度目的，應認被告提起反
    訴，核與前揭規定相符，應予准許。
二、反訴原告起訴主張：反訴被告於上開時地，因騎乘輕機車，
    貿然衝出交岔路口，致撞及反訴原告駕駛之系爭自小客車，
    致其支出汽車修謢費用68,830元。爰依侵權行為法律關係，
    提起反訴，並於本院聲明：反訴被告應給付反訴原告68,830
    元。
三、反訴被告則以：本件車禍係因反訴原告超速未禮讓幹線道車
    輛先行所致，伊並無過失等語置辯，並聲明：反訴原告之訴
    駁回。
四、兩造於上開時地，發生交通事故一事，為兩造所不爭，反訴
    原告並主張系爭自小客車因擦撞而受有損害，反訴被告則以
    前揭前詞置辯，本件有爭執者茲為：(一)反訴被告就上開車禍
    事故之發生有無過失。(二)如有，反訴原告得請求之金額若干
    。經查：
  (一)反訴被告就上開車禍事故之發生有無過失部分：
    本件係因兩造於上開時地，被告駕車行經閃光紅燈路口，行
    駛於支線道未停車禮讓幹線道先行，且超速行駛，貿然通過
    路口，致煞車閃避不及，因而與原告騎乘之輕型機車發生碰
    撞；而原告騎車行經閃光黃燈路口，亦未注意車前狀況，即
    貿然通過路口，致與被告駕駛之系爭自小客車發生碰撞，兩
    造就本件交通事故之發生，均有過失，且反訴原告應負百分
    之80之過失責任，反訴被告應負百分之20之過失責任等情，
    業據前述，是反訴被告確就本件車禍之發生亦有過失，且其
    行為與反訴原告所有之系爭自小客車所受損害間，顯有相當
    因果關係，從而，反訴被告自應對反訴原告負侵權行為損害
    賠償責任。
  (二)反訴原告得請求之金額部分：
  1.按不法毀損他人之物者，得向被害人賠償其物因毀損所減少
    之價額，所謂因物被毀損所減少之價額，得以修復費用為估
    定標準，但以必要者為限（最高法院77年度第9 次民事庭會
    議決議參照）。反訴原告主張系爭自小客車因本件車禍受損
    ，計支出修理費68,830元，業據提出估價單2 紙為證（見本
    院卷第80及81頁），就車損部分亦核與車禍後屏東縣警察區
    里港分局所攝汽車毀損狀況照片大致相符（見另案警卷），
    堪信為真實。依上所述，原告以修理費用作為所減少價額請
    求賠償之依據，自應准許。惟原告所提出系爭自小客車之汽
    車修復費用估價單所載，其修復費用為68,830元，惟其中33
    ,730 元 屬更換零件材料之費用，而關於新零件更換舊零件
    折舊部分非屬必要費用，應予扣除。而系爭自小客車係於88
    年11月出廠，迄93年12月7 日本件交通事故發生時，其車齡
    已逾5 年，有汽車車籍資料表附卷可稽（見另案警卷），參
    諸依行政院86年12月30日台（86）財字第52053 號令所頒之
    「固定資產耐用年數表」及行政院台（45）財字第4180號令
    發布之「固定資產折舊率表」之規定，自用小客車之耐用年
    數為5 年，每年折舊百分之20，惟固定資產折舊率表附註(三)
    規定，採用平均法而預留殘價者，最後1 年之折舊額，加歷
    年之折舊累計額，其總和不得超過該資產原成本減除殘價之
    餘額，是本件上開材料部分其殘價為5,622 元（33,730/ （
    5+ 1）=5,622元，元以元四捨五入），折舊額為28,108元（
    33730-5,622=28,108），從而，反訴原告得請求賠償之修復
    費用應為40,722元（68,830-33,730+5,622=40,722）。
  2.另按損害之發生或擴大，被害人與有過失者，法院得減輕賠
    償金額或免除之，民法第217 條第1 項定有明文。查因反訴
    原告行經交岔路口，未減速停車再開，且駕駛於支線道未讓
    幹線道車先行致肇成事故，應負80％過失責任，而反訴被告
    未減速慢行，疏於注意車前狀況即貿然通過，應負20％之過
    失責任業據前述，從而，本院得減輕反訴被告賠償金額為8,
    144 元（40,722－40,722×80％=8,144元，元以下四捨五入
    ）。
五、綜合上述，反訴原告依侵權行為法律關係，於請求反訴被告
    給付8,144 元之範圍內，為有理由，應予准許，逾此範圍，
    非有理由，應予駁回。
六、本件所命給付之金額未逾50萬元，爰依民事訴訟法第389 條
    第1 項第5 款規定，就反訴原告勝訴部分，併依職權宣告假
    執行。
七、本件事證已臻明確，兩造其餘攻擊防禦方法及所提證據，經
    核與判決結果無影響，爰不一一論述，附此敘明。
參、據上論結，本訴原告之訴及反訴原告之訴均一部為有理由，
    一部為無理由，依民事訴訟法第79條、第389 條第1 項第5
    款，判決如主文。
中　　華　　民　　國　　94　　年　　12　　月　　28　　日
                  民事第一庭    審判長法　官　羅心芳
                                      法  官  翁世容
                                      法  官  林雅莉
正本係照原本作成。
如不服本判決，應於收受送達後20日內向本院提出上訴書狀，其
未表明上訴理由者，應於提出上訴後20日內向本院補提理由書狀
（均須按他造當事人之人數附繕本）。
                                      書記官　黃佳惠
中　　華　　民　　國　　94　　年　　12　　月　　28　　日
